臺灣彰化地方法院民事判決　95年度醫字第3號
原　　　告　丙○○
訴訟代理人　丁○○
　　　　　　陳居亮律師
複 代理 人　乙○○
　　　　　　林雅儒律師
被　　　告　秀傳紀念醫院
法定代理人　戊○○
被　　　告　甲○○
共　　　同
訴訟代理人　葉玲秀律師
上列當事人間請求損害賠償事件，本院於民國96年6月26日言詞
辯論終結，玆判決如下：
    主  文
原告之訴及假執行之聲請均駁回。
訴訟費用由原告負擔。
    事實及理由
一、原告起訴主張：
  (1)原告於民國90年12月26日因車禍致右足部受傷，於中國醫藥
    大學附設醫院診治後仍遺留有「右足舟狀骨陳舊性骨折併癒
    合不良及創傷性關節炎」，致使行動不便。經尋求諸多醫師
    之意見，均認為原告所受上開傷害不應再為開刀治療，惟原
    告徵詢被告甲○○之意見時，其表示得進行「骨矯正手術」
    ，於是原告乃於92年12月10日至同年月15日止至被告秀傳紀
    念醫院住院並由被告甲○○施行開刀治療。
  (2)惟於被告甲○○施行骨矯正手術之後，原告原本之右足舟狀
    骨陳舊性骨折等傷勢不但未見好轉，反而由開刀前僅有右足
    足背內側疼痛之情形變為右足足背之另一側增加新的疼痛部
    位，且步行更加困難，期間雖經原告不斷至被告秀傳紀念醫
    院門診作治療仍無法改善。嗣於94年1月底2月初，原告至國
    軍台中總醫院中清分院，拔除被告甲○○施行手術所安裝之
    鋼釘後，於94年11月23日經該院醫師診斷始知悉係「右足舟
    狀骨陳舊性骨折併鋸骨關節炎」，原告至此始知悉被告甲○
    ○所施行之開刀結果已使得原告之「踞骨」亦發生關節炎之
    傷害結果。查原告於未開刀前曾經徵詢各家醫院醫生之意見
    ，大多數之醫生皆認為原告之傷勢不宜再開刀，僅有被告甲
    ○○表示得開刀治療且開刀後98%會好，2%會比當時情況更
    好云云。原告聽信被告甲○○之言才決定開刀，致生行動不
    便之損害。被告甲○○上揭醫療行為造成原告之損害，為有
    過失，依民法第184條第1項前段、第188條規定及債務不履
    行之損害賠償責任，被告對原告因此所受之損害，即應負連
    帶賠償責任。其應賠償項目如下：
    (1)醫療費用部分：原告於被告秀傳紀念醫院手術開刀費用
      新台幣（下同）35,840元。於被告秀傳紀念醫院開刀後
      之後續門診治療費用17,197元。於國軍台中總醫院手術
      拔除鋼釘費用17,589元。於國軍台中總醫院中清分院後
      續骨科門診治療費用4,197元。於國軍台中總醫院中清
      分院治療因上開誤診致生之精神疾病費用15,331元。於
      衛生署台中醫院心智發展科後續門診治療費用1,887元。
      合計共92,041元。
  　(2)後續增加生活上需要費用部分：原告右足一直有持續性疼
    痛存在，而且因為跛行姿勢之故，亦必須長期復建治療，加
    之精神上因此致生之精神病症，更須長期治療，以原告每兩
    週須至骨科及身心醫學科之治療次數計算，則1年各須25次
    之治療次數，以原告現年37歲（58年3月25日出生），依據
    91年台閩地區簡易生命表，原告尚有平均餘命40.51歲，爰
    先請求60歲之前所須之治療費用，即23年之期間，以每次骨
    科門診500元，身心醫學科門診1,000元計算，則每年骨科門
    診須花費12,500元，身心醫學科門診須25,000元，23年共需
    花費862,500元。依霍夫曼氏計算法扣除中間利息後，原告
    得請求584,252元。
    (3)精神慰撫金部分：原告係小學教師，未婚，如今因為被告
      甲○○之誤診及錯誤手術，致使原告增加新的傷害且右腳
      勢必終生跛行，對於生活及教學儀容上均屬重大困擾及不
      便，爰請求賠償1,323,707元，以玆撫慰。
    綜上合計，原告得請求之賠償金額為2,000,000元，為此依
    法提起本訴，並聲明：(一)被告應連帶應給付原告2,000,000
    元，及自支付命令繕本送達翌日起至清償日止按年息5%計算
    之利息。(二)訴訟費用由被告連帶負擔。(三)願供擔保請准宣告
    假執行。
二、被告則以：
  (1)原告主張被告甲○○於本件手術醫療過程中有侵權行為，須
    就被告甲○○之有故意或過失之行為致其權利受侵害，並二
    者間有相當因果關係負舉證責任。
  (2)原告所受之傷害係於其他醫院就診時早就存在的，被告甲○
    ○之醫療行為並無造成原告新增損害或加重原來損害。被告
    甲○○係本其醫療專業而建議原告得行手術以期有機會改善
    右足不適之情形，但並無原告所稱「告知原告開刀後98% 會
    好，2%會比原來情況更好」之情事。蓋以原告就診當時之病
    況，手術後欲完全回復相同於正常人之情形，依據醫療實務
    上幾無可能，被告甲○○僅能極盡其醫療之專業，減輕或改
    善病人之不適，是被告甲○○所為之處置符合醫學原理。
  (3)被告甲○○現為「台灣骨科足踝醫學會常務理事」，專精於
    足踝外科手術，且比對手術前後之X光片所見原告右足之情
    況，係屬成功之手術，並無原告所稱手術失敗之情形，被告
    甲○○於本件醫療過程中並無過失或債務不履行，是以原告
    之主張為無理由等語，資為抗辯，並聲明：(一)原告之訴及假
    執行之聲請均駁回。(二)訴訟費用由原告負擔。(三)如受不利益
    之判決，願供擔保，請准宣告免為假執行。
三、法院之判斷：
  (1)按當事人主張有利於己之事實者，就其事實有舉證之責任。
    民事訴訟法第277條前段定有明文。原告主張被告有侵權行
    為、債務不履行情事，自應就被告行為該當侵權行為、債務
    不履行要件負舉證證明之責。惟本件經檢察官送請行政院衛
    生署醫事審議委員會鑑定結果，認「(一)本案病人係因先前右
    足舟狀骨骨折癒合不正、外型變形，導致與鄰接骨骼之間的
    關節磨損、產生關節炎。依常理，矯正此變形骨骼之外形，
    使其表面平整 (即「矯正切骨術」)，有助於減緩此謂關節
    炎之進行與惡化，因此甲○○醫師就病人所為醫療處置應是
    有益於其傷勢。至於對損壞情形嚴重的關節，為減少該關節
    疼痛、而予融合固定 (即「關節融合術」)，亦屬合宜舉措
    ；惟此舉可能使鄰近關節活動量增加，造成該等鄰近部位疼
    痛。如為顧及整體足部功能，此舉誠為「捨小以成全」之作
    ，如因此造成鄰近部位疼痛，當屬「必要之惡」、不應謂「
    導致傷勢更惡化」。(二)綜此，甲○○醫師之治療行為合於醫
    理，尚未發現有疏失之處。」，有該會編號0000000鑑定書
    影本一件在卷可稽。此外，原告並未舉其他事證足資證明被
    告有何醫療疏失之侵權行為、債務不履行情事，應認其舉證
    尚有不足。
  (2)綜上，原告依侵權行為、債務不履行法律關係，請求被告賠
    償200萬元及法定遲延利息，為無理由，應予駁回。原告之
    訴既經駁回，其假執行之聲請即失所附麗，應併予駁回。
四、訴訟費用負擔之依據：民事訴訟法第78條。
中　　華　　民　　國　　96　　年　　7 　　月　　19　　日
                  民事第二庭    法　官　施錫揮
以上正本係照原本作成。
如對判決上訴，應於判決送達後20日內向本院提出上訴狀。
中　　華　　民　　國　　96　　年　　7 　　月　　19　　日
                      　　　    書記官　黃鏽金
